【裁判字號】    96,訴,5349
【裁判日期】    970115
【裁判案由】    毒品危害防制條例
【裁判全文】
臺灣高雄地方法院刑事判決              96年度訴字第5349號
公  訴  人  臺灣高雄地方法院檢察署檢察官
被      告  甲○○
                    （另案在臺灣高雄第二監獄執行中）
上列被告因違反毒品危害防制條例案件，經檢察官提起公訴（96
年度毒偵字第9656號），本院合議庭改行簡式審判程序，判決如
下：
    主  文
甲○○施用第一級毒品，累犯，處有期徒刑拾月。
    事  實
一、甲○○前於民國80年間，因違反肅清煙毒條例、麻醉藥品管
    理條例及強盜、竊盜等案件，經本院以80年度訴字第2969號
    判決各判處有期徒刑3 年、4 月、3 年2 月、7 月，應執行
    有期徒刑6 年10月確定，於83年9 月2 日縮短刑期假釋出監
    ，嗣經撤銷假釋；又於86年間因違反肅清煙毒條例、槍砲彈
    藥刀械管制條例等案件，經本院以86年度訴字第2697號判決
    各判處有期徒刑3 年4 月、5 月，應執行有期徒刑3 年8 月
    確定，與前開假釋撤銷後之殘刑3 年11月28日合併執行後，
    於90年10月26日縮短刑期假釋出獄，嗣又因假釋遭撤銷而執
    行殘刑3 年2 月2 日，於92年1 月9 日入監執行後，甫於95
    年1 月10日縮短刑期執行完畢。復於91年間，因施用毒品案
    件，經本院以91年度毒聲字第3898號裁定送觀察、勒戒後，
    認有繼續施用毒品之傾向，再經本院以91年度毒聲字第4594
    號裁定令入戒治處所施以強制戒治，於92年1 月9 日因執行
    徒刑出所而停止其處分並付保護管束，於同年7 月30日保護
    管束期滿而執行完畢，經臺灣高雄地方法院檢察署檢察官以
    92年度戒毒偵字第738 號為不起訴處分確定。詎仍不知戒斷
    毒癮，明知海洛因業經公告為毒品危害防制條例第2 條第2
    項第1 款所列管之第一級毒品，不得非法持有、施用，竟仍
    在上開強制戒治執行完畢後5 年內，基於施用第一級毒品海
    洛因之犯意，於96年10月13日中午12時許，在高雄市苓雅區
    福南二巷18號其住處，以將海洛因摻入香菸後點燃吸食之方
    式，施用第一級毒品乙次。嗣於同日下午2 時10分許，因另
    涉竊盜罪嫌，為警在高雄市○○區○○路與福德路口查獲，
    經其同意後採尿送驗，呈嗎啡陽性反應，始查悉上情。
二、案經高雄市政府警察局移送臺灣高雄地方法院檢察署檢察官
    偵查起訴。
    理  由
一、按本案被告甲○○所犯係死刑、無期徒刑、最輕本刑為3 年
    以上有期徒刑以外之罪，其於準備程序就前揭被訴事實為有
    罪之陳述，經受命法官告知簡式審判程序之旨，並聽取其與
    公訴人之意見後，本院認無不得或不宜改依簡式審判程序進
    行之情形，爰依刑事訴訟法第273 條之1 第1 項規定，裁定
    本件由受命法官獨任進行簡式審判程序，合先敘明。
二、訊據被告於偵查、本院審理時，對於前揭時、地施用第一級
    毒品之事實均坦承不諱，並查：
(一)、被告於96年10月13日為警查獲時所採尿液，經送高雄市立凱
    旋醫院以酵素免疫分析法、氣相層析質譜儀法檢驗結果，呈
    嗎啡陽性反應，有該院96年10月22日A00000000 號濫用藥物
    尿液檢驗報告、高雄市政府警察局保安警察大隊刑案移送專
    責組偵辦毒品危害防制條例嫌疑人尿液採證代碼對照表、代
    碼表各1 紙（見警卷第9至11 頁）在卷可稽。
(二)、按海洛因施用入人體後水解還原成嗎啡，再循嗎啡之代謝方
    式排出體外，業據行政院衛生署藥物食品檢驗局73藥檢壹字
    第030221號函說明綦詳；而使用海洛因後，尿液可檢出嗎啡
    最長時間，與服用劑量、服用頻率、服用方式、飲用水量之
    多寡、個人體質及其代謝情況等因素有關，依個案而異。依
    據文獻Clarke's Isolation of Drugs 第2 版記述：海洛因
    服用後於24小時內，經由尿液排出之量可達施用劑量之80％
    。另Michael L.Smith 等人針對不同受試者，以注射方式給
    予1 次劑量3mg 至12mg海洛因進行試驗，結果顯示注射劑量
    增加，可檢出嗎啡陽性反應（濃度高於或等於300ng/ml）之
    時間亦有延長之趨勢，而不同受試者可檢出嗎啡陽性之時間
    各異，平均為1 至2 天，惟部分注射12mg海洛因者，至72小
    時仍可檢出微量嗎啡成分，故若服用高劑量海洛因，其尿液
    在72至96小時內，仍有檢出嗎啡成分可能性，但以嚴重海洛
    因濫用者之可能性較高，此據行政院衛生署管制藥品管理局
    92年2 月7 日管檢字第0920000881號函說明綦詳。是服用海
    洛因後，最低於24小時內即可由尿液檢測出嗎啡陽性反應。
(三)、再者，前揭凱旋醫院係以GC/MS （即氣相層析質譜儀分析法
    ）方法作為確認檢驗之方式，而該方法之原理係檢品經氣化
    後，通過層析管分離純化，再將純化後之成分循序送入質譜
    儀做個別鑑定。因質譜儀所測定之圖譜，在化學上被公認具
    有指紋特性，故可據以完全判定該檢品係為何種化合物。職
    是，臺北榮民總醫院即認為「若以氣相層析質譜儀（GC/MS
    ）作藥物及其代謝產物之定性及定量分析，幾乎不會有偽陽
    性反應產生」，此經該院83年4 月7 日以83北總內字第3059
    號函示明確。本件被告之尿液經以氣相層析質譜儀分析法檢
    驗，既呈嗎啡陽性反應，且嗎啡濃度亦高達2400ng/ml 以上
    ，顯見被告應有在上開時間施用第一級毒品海洛因之行為甚
    明。其於偵查及本院審理時所為之自白顯與事實相符，洵堪
    採信。
(四)、又被告於91年間，因施用毒品案件，經本院以91年度毒聲字
    第3898號裁定送觀察、勒戒後，認有繼續施用毒品之傾向，
    再經本院以91年度毒聲字第4594號裁定令入戒治處所施以強
    制戒治，於92年1 月9 日因執行徒刑出所而停止其處分並付
    保護管束，於同年7 月30日保護管束期滿而執行完畢，經臺
    灣高雄地方法院檢察署檢察官以92年度戒毒偵字第738 號為
    不起訴處分確定等情，有臺灣高等法院被告為案紀錄表1 份
    在卷可按，其於強制戒治執行完畢釋放後5 年內，復犯本件
    施用第一級毒品犯行，事證明確，核與毒品危害防制條例第
    23條第2 項規定相符，依法應予論科。
三、核被告所為，係犯毒品危害防制條例第10條第1 項之施用第
    一級毒品罪。被告持有第一級毒品海洛因進而施用，其持有
    之低度行為應為施用之高度行為所吸收，不另論罪。又被告
    有如前揭事實欄所列前科紀錄，業如前述，其於有期徒刑執
    行完畢後5 年內，故意再犯本件有期徒刑以上之罪，為累犯
    ，應依刑法第47條第1 項規定加重其刑。爰審酌被告前已有
    施用毒品之不良素行，歷經觀察勒戒、強制戒治程序猶施用
    之，顯見其戒毒意志不堅，本不宜寬貸，惟念其施用毒品乃
    自戕一己之身體健康，對社會造成之危害尚非直接鉅大，且
    犯後坦承犯行，態度良好等一切情狀，量處如主文所示之刑
    。又本件被告犯罪時間，係在96年4 月24日以後，核與中華
    民國96年罪犯減刑條例所定減刑條件不符，不予減刑，併此
    敘明。
據上論斷，應依刑事訴訟法第273 條之1 第1 項、第284 條之1
、第299 條第1 項前段，毒品危害防制條例第10條第1 項，刑法
第11條前段、第47條第1 項，判決如主文。
本案經檢察官吳美齡到庭執行職務。
中    華    民    國    97    年    1     月    15    日
                  刑事第五庭    法  官  李殷君
以上正本證明與原本無異。
如不服本判決應於收受本判決後10日內向本院提出上訴書狀，並
應敘述具體理由，如未敘述上訴理由者，應於上訴期間屆滿後20
日內補提理由書狀於本院（均須按他造當事人之人數附繕本）「
切勿逕送上級法院」。
中    華    民    國    97    年    1     月    16    日
                                書記官  陳昱良
附錄本判決論罪之法條：
毒品危害防制條例第10條
施用第一級毒品者，處 6 月以上 5 年以下有期徒刑。
施用第二級毒品者，處 3 年以下有期徒刑。


司法院資訊處製作；財團法人民間司法改革基金會備份。
